最高法院刑事判決　　　　　　九十四年度台上字第二一四九號
　　上　訴　人　甲○○
　　　　　　　　　　　　10號.
　　　　　　　　　　　　（另案在台灣雲林監獄執行中）
上列上訴人因違反毒品危害防制條例案件，不服台灣高等法院花
蓮分院中華民國九十四年二月三日第二審更審判決（九十三年度
重上更(三)字第九四號，起訴案號：台灣花蓮地方法院檢察署九十
年度偵字第五四０號），提起上訴，本院判決如下：
    主  文
上訴駁回。
    理  由
本件原判決認定上訴人甲○○有妨害自由、違反麻醉藥品管理條
例及違反毒品危害防制條例等多項前科，其中於民國八十五年因
施用毒品被判處有期徒刑三年十月，吸食安非他命被判處有期徒
刑五月，應執行有期徒刑四年確定，經送監執行，嗣假釋出獄於
八十九年六月九日期滿，未執行之刑以已執行論。上訴人竟猶不
知悔改，基於販賣第一級毒品海洛因營利之概括犯意，於八十九
年九月間某日上午五、六時許，於設在花蓮市○○○街六之三號
之洪門大智山堂口，將少量之第一級毒品海洛因售予綽號「志明
」之黃雅雄，得款新台幣（下同）三千元；又於九十年一月二十
日下午十五時許，在其花蓮市○○街一三六之二號住處，再將少
量之第一級毒品海洛因售予黃雅雄，得款五千元。嗣為花蓮憲兵
隊查獲，並扣得第一級毒品海洛因合計淨重四‧一一公克（包裝
重０‧八二公克），及上訴人所有供販賣第一級毒品海洛因預備
之夾鍊袋一百十七個等情，係以上揭事實業據證人黃雅雄於花蓮
憲兵隊及於檢察官偵查中證述明確；核其先後兩次證詞對購買海
洛因（原判決誤載為購買安非他命，應予更正）之時間、地點、
對象、價格、次數皆相一致；黃雅雄因於八十九年八月初至九十
年二月五日止，在其花蓮市○○路三五三巷十八號住宅，先後多
次非法施用海洛因毒品，亦經第一審法院於九十年三月三十日以
九十年度訴字第五四號判決論處連續施用第一級毒品，累犯，處
有期徒刑九月在案，有該判決影本附卷可稽，從黃雅雄於上揭時
地非法施用海洛因毒品被法院判處罪刑之事實，亦足證黃雅雄上
揭於偵查中之證述為真實可採。復有花蓮憲兵隊從上訴人住處查
獲扣押經法務部調查局鑑驗確屬第一級毒品之海洛因淨重四‧一
一公克（包裝重０‧八二公克）及上訴人所有供販賣海洛因預備
之夾鏈袋一百十七個足資佐證，為其依憑認定之證據。復就黃雅
雄嗣後於第一審翻異前詞，證稱：伊沒有向上訴人買過海洛因，
八十九年間上訴人曾經贈送伊海洛因好幾次等語，認係事後迴護
上訴人之詞，與事實不符，委無足採，其先前於偵查中之證詞，
有前揭事證足資佐證，具有比審判中較為可信之特別情況，且為
證明犯罪事實存否所必要，故得採為認定事實之證據；上訴人否
認犯行，辯稱：伊係自己吸用海洛因，黃雅雄是與伊合資購買毒
品，伊沒有販賣海洛因予黃雅雄等語，乃飾詞推卸刑責，亦無足
取。因事證已明確，故無再傳訊證人黃雅雄、林有忠、邱慧珍等
人之必要，於理由欄詳予明其論斷之理由。並以核上訴人所為
，係犯毒品危害防制條例第四條第一項之販賣第一級毒品罪，其
先後二次犯行，時間緊接，犯意概括，應依連續犯以一罪論，其
有上揭施用毒品經判處罪刑執行完畢（假釋期滿未經撤銷假釋殘
刑以已執行論）之事實，亦有其前科紀錄表附卷可稽，其於五年
以內再犯本罪，為累犯，惟上訴人所犯上揭犯罪法定本刑為死刑
、無期徒刑，依法不得再予加重；第一審未予詳查，就上訴人被
訴販賣第一級毒品部分，諭知上訴人無罪，自有未合，檢察官上
訴意旨執以指摘，為有理由，應將第一審關於該部分之判決撤銷
改判；審酌上訴人曾有妨害自由、違反毒品危害防制條例等犯罪
前科，又再犯本罪等犯罪情狀，量處上訴人無期徒刑，併依法宣
告褫奪公權終身，扣案之第一級毒品海洛因淨重四‧一一公克（
包裝重０‧八二公克），依毒品危害防制條例第十八條第一項前
段宣告沒收銷燬之，販賣第一級毒品所得八千元，依同條例第十
九條第一項規定宣告沒收，如全部或一部不能沒收時，以其財產
抵償之，扣案之夾鏈袋一百十七個，為上訴人所有，預備供分裝
海洛因販賣之用，依刑法第三十八條第一項第二款宣告沒收，並
以公訴意旨，另指上訴人於八十九年九月間，於花蓮市○○○街
六之三號洪門大智山堂口，以二千元價格，一次親自，一次經由
黃雅雄，將少量海洛因售予潘淑芳，及上訴人於八十九年十月間
另有一次販賣海洛因予黃雅雄部分，經審理後認為不能證明該部
分犯行，惟因該部分犯行與上揭有罪部分，經公訴人認有連續犯
關係，故毋庸另為無罪之諭知，亦於理由詳予明（關於上訴人
被訴於八十九年十月販賣海洛因予黃雅雄部分，原判決理由僅論
斷明不能證明該部分犯行，漏未明就該部分犯行亦毋庸另為
無罪之諭知之意旨，固失諸周延，因尚不影響全判決意旨，爰予
補正明。），核原判決認事用法，尚無違誤。上訴意旨雖指稱
原判決採證認事用法違法，然經核：(一)刑事訴訟法第十七條第八
款所指：推事（法官）曾參與前審之裁判者，應自行迴避，不得
執行職務，係指同一法官就同一案件，曾參與下級審之裁判而言
。至於法官參與第二審之裁判，經上級審發回更審後，再行參與
第二審法院之裁判，其前後所參與者，均為第二審之裁判，應不
在該條款所指應自行迴避之列；上訴意旨指吳鴻章、黃永祥法官
曾參與原審法院前審裁判，依上揭規定，即不得再參與本件第二
審裁判云云，自難認為有理由。(二)原判決已明因事證明確，無
必要再傳訊證人黃雅雄、林有忠、邱慧珍等人之理由甚詳；上訴
意旨指稱應再傳訊上揭證人查明事實云云，亦屬無理由。(三)其餘
上訴意旨係就原審採證認事職權之適法行使及原判決已論斷說明
之事項，空言指摘原審於無積極證據情形下，徒憑黃雅雄故意誣
陷上訴人之證詞認定上訴人犯行，對上訴人於原審所辯伊是自己
吸用海洛因毒品，黃雅雄是與伊合資購買毒品，伊沒有販賣毒品
予黃雅雄之辯解不予採納，卻未明理由，原判決有查證未盡、
不載理由、採證違反證據法則等違法云云，指摘原判決不當，難
認為有理由。其上訴應予駁回。
據上論結，應依刑事訴訟法第三百九十六條第一項，判決如主文
。
中　　華　　民　　國　九十四　年　　四　　月　二十八　日
                      最高法院刑事第十庭
                          審判長法官  陳　正　庸
                                法官  賴　忠　星
                                法官  王　居　財
                                法官  林　開　任
                                法官  林　立　華
      本件正本證明與原本無異
                                      書  記  官
中　　華　　民　　國　九十四　年　　五　　月　　六　　日
                                                      ｖ
附判決論罪法條
毒品危害防制條例第四條第一項
製造、運輸、販賣第一級毒品者，處死刑或無期徒刑；處無期徒
刑者，得併科新台幣一千萬元以下罰金。
